最高法院刑事判決　　　　　　　　　　　　　　　　九十一年度台上字第四八五號
　　上　訴　人　台灣高等法院花蓮分院檢察署檢察官
　　被　　　告　甲○○
　　選任辯護人　郭重鑾律師
右上訴人因被告殺人未遂案件，不服台灣高等法院花蓮分院中華民國九十年十月九日
第二審更審判決（九十年度上更(二)字第四八號，起訴案號：台灣台東地方法院檢察署
八十四年度偵字第一二二九號），提起上訴，本院判決如左：
    主  文
原判決撤銷，發回台灣高等法院花蓮分院。
    理  由
本件原判決以公訴意旨略以：曾榮華因與洪炳耀發生糾紛，乃於民國八十四年六月十
一日下午六時二十分許，邀約曾博昭、劉晨慶、廖義坪（四人業經判刑確定）及被告
甲○○，攜帶鋁棒、鐵棒、角鐵及以稻香酒瓶裝之汽油二瓶等物，前往台東縣台東巿
仁和街一○二號洪炳耀住宅，曾榮華先行下車攻擊洪炳耀，被告、廖義坪亦分持木棍
上前，並明知洪炳耀人在宅內仍基於殺人之犯意，將二瓶汽油彈點燃擲入洪宅內燃燒
，幸洪炳耀逃離，仍受全身百分之二十以上之二或三度火燒傷，宅內桌椅、音響、木
櫃等起火後，經撲救始免成巨災，因認被告涉犯刑法第二百七十一條第二項、第一項
之殺人未遂及同法第一百七十三條第一項、第三項之放火未遂罪嫌云云。惟經審理結
果，被告雖知廖義坪拿了兩瓶裝汽油之稻香酒玻璃瓶上車，要前往械鬥，但無積極證
據足認被告確知廖義坪攜有汽油彈，而劉晨慶、曾博昭丟擲汽油彈則超出傷害之犯意
，就此公共危險及殺人之犯意，被告即無犯意之聯絡，乃撤銷第一審科刑之判決，改
諭知被告無罪，固非無見。
惟查：（一）、依卷內被害人洪炳耀及在場之陳智發、陳智雄警偵訊有關案發經過之
供述，本件係曾榮華先到，而曾博昭、劉晨慶、廖義坪及被告等人隨後到，曾榮華即
入內與洪炳耀發生打鬥，陳智發即與曾博昭等人發生打鬥，未久即由曾博昭、劉晨慶
分別丟擲汽油彈等情，而被告於警訊亦稱，見曾博昭拿鋁棒、鐵棍，廖義坪拿兩瓶裝
汽油之稻香酒玻璃瓶上車，知道要去械鬥等語；如果非虛，被告既同往械鬥，且知帶
有兩瓶裝汽油之玻璃瓶，而於械鬥未久，同往之人即點燃該兩瓶裝汽油之玻璃瓶丟擲
而爆炸，何以被告並不知該二瓶即屬汽油彈，如僅屬裝滿汽油之玻璃瓶，何須帶至現
場，又何能於械鬥未久即能予以點燃使之爆炸，原判決就本案發生情形及上開疑點未
詳予斟酌說明，徒以被告稱所帶為瓶裝汽油之玻璃瓶，而未供係汽油彈，遽認被告不
知廖義坪所帶為汽油彈，而認丟擲汽油彈為超出被告之犯意，自有理由不備，且其採
證亦難謂與經驗法則及論理法則無違。（二）、依曾榮華警訊所供，係因其於案發同
日下午六時許在茶室為洪炳耀等十餘人毆打，始於回至修車廠後即帶同被告等人找洪
炳耀理論，而卷內固無曾榮華等人前往時如何謀議之供述，但被告既同往械鬥，如認
其明知尚帶有二汽油彈，則被告及其同夥究係出於何犯意而需帶汽油彈前往，又其與
同夥是否在同一犯意下前往，原判決未詳為推敲細究，復未說明其認定被告係出於傷
害之犯意而前往之所憑，徒以卷內並無其等欲置被害人於死及放火之謀議，即認被告
對於超出傷害以外之公共危險及殺人之犯意無犯意聯絡，不應負責云云，亦有理由不
備之違法。再者如認被告明知係汽油彈而仍與之同往械鬥，則該汽油彈是否為爆裂物
，而有八十六年十一月二十四日修正前之槍砲彈藥刀械管制條例第四條第二款之屬於
彈藥之爆裂物，而有該條例第十一條第二項之適用，亦有研求之必要。（三）、本件
曾榮華及被告等一夥係為找洪炳耀尋仇，而曾榮華先到與洪炳耀打鬥，被告與其他人
後到與陳智發打鬥，而由另二人丟擲汽油彈燒傷洪炳耀，則被告與其他人與陳智發打
鬥之行為，是否出於對洪炳耀相同之包括犯意為之（如均出於殺人、重傷害或傷害）
，抑或係出於不同之犯意為之，如係不同之犯意，又係曾榮華一人與被害人打鬥，被
告又非丟擲汽油彈者，則被告就被害人被燒傷，究如何認有犯意聯絡及行為分擔等，
本院前二次發回時即有指明，自應詳為審究。以上諸端，或為上訴意旨所指摘，或為
本院得依職權調查之事項，應認原判決有撤銷發回之原因。
據上論結，應依刑事訴訟法第三百九十七條、第四百零一條，判決如主文。
中      華      民      國    九十一    年      一      月    二十四    日
                              最高法院刑事第二庭
                                  審判長法官  莊  來  成
                                        法官  謝  俊  雄
                                        法官  白  文  漳
                                        法官  蘇  振  堂
                                        法官  吳  昆  仁
      右正本證明與原本無異
                                              書  記  官
中      華      民      國    九十一    年      一      月    三十一    日
